臺灣彰化地方法院刑事判決　　　　　　　100年度訴字第132號
公　訴　人　臺灣彰化地方法院檢察署檢察官
被　　　告　曹涵亭
上列被告因違反毒品危害防制條例案件，經檢察官提起公訴（99
年度毒偵字第2493號），本院合議庭裁定由受命法官獨任進行簡
式審判程序，茲判決如下：
    主  文
曹涵亭施用第一級毒品，累犯，處有期徒刑壹年貳月。
    犯罪事實
一、曹涵亭曾於民國81年間因違反肅清煙毒條例案件，經本院以
    81年度訴字第1013號刑事判決處有期徒刑3 年4 月，經上訴
    由臺灣高等法院臺中分院以82年度上訴字第767 號刑事判決
    上訴駁回確定；復於82、83年間分別因違反肅清煙毒條例案
    件，經本院以82年度訴字第879 號、83年度訴字第18號刑事
    判決各處有期徒刑3 年2 月、2 年2 月確定，經移送接續執
    行，於86年3 月18日因縮短刑期假釋出監並付保護管束，嗣
    經撤銷假釋，應執行殘刑有期徒刑5 年4 月又28日，於95年
    8 月29日因縮刑期滿執行完畢。其前於97年間因施用毒品案
    件，經臺灣臺中地方法院以97年度毒聲字第223 號裁定送勒
    戒處所觀察、勒戒後，認有繼續施用毒品之傾向，經臺灣臺
    中地方法院以97年度毒聲字第780 號裁定令入戒治處所施以
    強制戒治，已於98年6 月10日強制戒治期滿釋放，經臺灣臺
    中地方法院檢察署檢察官以98年度戒毒偵字第150 號為不起
    訴處分確定。詎其不知悔改，明知海洛因及甲基安非他命，
    分別業經公告為毒品危害防制條例第2 條第2 項第1 、2 款
    所列管之第1 、2 級毒品，不得非法持有、施用，復基於同
    時施用第1 級毒品海洛因、第2 級毒品甲基安非他命之犯意
    ，於98年6 月10日強制戒治執行完畢釋放後5 年內，於99年
    7 月22日下午3 時許，在其位於南投縣草屯鎮○○○路59巷
    8 弄28號居處內，將海洛因及甲基安非他命混合後，以玻璃
    球吸食器隔熱燒烤吸食煙霧之方式，同時施用第1 級毒品海
    洛因、第2 級毒品甲基安非他命1 次。嗣經警方於99年7 月
    22日晚上7 時55分，持本院核發之搜索票，並在臺中市○區
    ○○路「維新醫院」前查獲後，復於同日晚上8 時15分，至
    其位於上址居處搜索，並扣得非供其上揭施用毒品後所剩餘
    ，而係其友人蕭得謙所有之第1 級毒品海洛因合計約157.3
    公克、第2 級毒品甲基非他命約0.9 公克、吸食器1 組，且
    於99年7 月23日凌晨零時26分採尿送驗後，始知上情。
二、案經雲林縣警察局北港分局報請臺灣彰化地方法院檢察署檢
    察官偵查起訴。
    理  由
一、本案被告曹涵亭所犯均係死刑、無期徒刑、最輕本刑為3 年
    以上有期徒刑以外之罪，其於準備程序就前揭被訴事實為有
    罪之陳述，經受命法官告知簡式審判程序之旨，並聽取其與
    公訴人之意見後，本院認無不得或不宜改依簡式審判程序進
    行之處，爰依刑事訴訟法第273 條之1 第1 項、第284 條之
    1 ，裁定本案由受命法官獨任進行簡式審判程序，合先敘明
    。
二、訊據被告對其於上揭時、地，同時施用第1 級毒品海洛因及
    第2 級毒品甲基安非他命1 次之事實，於本院審理時坦承不
    諱（參見本院100 年1 月28日審判筆錄）。另查：
  (一)被告係於99年7 月23日凌晨零時26分，經警方採集被告尿液
    送驗結果，分別呈嗎啡、甲基安非他命陽性反應，此有詮昕
    科技股份有限公司99年8 月12日報告編號00000000號濫用藥
    物尿液檢驗報告及應受尿液採驗人尿液檢體採集送驗紀錄表
    各1 份（參見偵查卷宗第50 、51 頁）附卷可稽，足見被告
    確有施用第1 、2 級毒品海洛因、甲基安非他命1 次之事實
    ，應可認定。
  (二)按海洛因施用入人體後水解還原成嗎啡，再循嗎啡之代謝方
    式排出體外，業據行政院衛生署藥物食品檢驗局73藥檢壹字
    第030221號函說明綦詳，且依醫學臨床實驗及根據英國藥學
    會出版Isolation and Indentification of Drugs一書第2
    版載明：口服或注射海洛因後可快速吸收，並於血液中迅速
    代謝成6 —乙醯嗎啡，然後轉變成嗎啡；再毒品施用後於尿
    液、血液中可檢出之最大時限，與施用劑量、施用頻率、施
    用方式、施用者飲水量之多寡、個人體質、檢體收集時間點
    及所用檢測方法之靈敏度等因素有關，因個案而異，一般於
    尿液中可檢出之最大時限，古柯鹼為施用後1 至4 天、海洛
    因為2 至4 天、嗎啡為2 至4 天、大麻為1 至10天、安非他
    命為1 至4 天、甲基安非他命為1 至5 天、MDMA為1 至4 天
    、MDA 為1 至4 天、Ketamine為2 至4 天等語，業經行政院
    衛生署管製藥品管理局92年7 月23日管檢字第0920005609號
    函載明明確。另純甲基安非他命之游離基為無色或淡黃色之
    油狀物，具輕微腥味、胺臭，而實際上甲基安非他命多以鹽
    酸鹽或硫酸鹽存在，形成白色、微帶苦味之結晶性粉末或似
    冰糖之片狀結晶，該結晶極易溶於水或酒精，目前國內發現
    的均為甲基安非他命之鹽酸鹽，可以口服、鼻吸、煙吸或注
    射等方式施用等語，亦經行政院衛生署管制藥品管理局93年
    2 月9 日管宣字第0930001092號函載明明確。又國內甲基安
    非他命施用方式主要以燒烤煙吸食為主，而海洛因施用方式
    有注射方式或以燒煙吸食，兩者是否可同時、同日施用，依
    藥理作用區分海洛因係中樞神經抑制劑，安非他命類毒品係
    中樞神經興奮劑，二者作用機轉不同，本不宜共用，然對毒
    品施用者並無考慮此一原則之必要，通常可視其習性，同時
    、同日施用任何毒品等語，業經法務部調查局93年7 月12日
    調科壹字第09300262550 號函示明確。是參酌前揭報告及說
    明，被告自白於前揭時間有同時施用第1 級毒品海洛因、第
    2 級毒品甲基安非他命1 次之犯行等語，核與事實相符，應
    堪採信。
  (三)另犯毒品危害防制條例第10條施用第1 級、第2 級毒品之罪
    者，檢察官應先聲請法院裁定將被告令送勒戒處所觀察、勒
    戒，經觀察、勒戒後，認有繼續施用毒品傾向者，應由檢察
    官聲請法院裁定將被告令入戒治處所施以強制戒治，且經強
    制戒治執行完畢釋放後，5 年內再犯第10條之罪，檢察官應
    依一般刑事訴訟程序予以起訴論罪科刑，此觀諸毒品危害防
    制條例第20條第1 項、第2 項、第23條第2 項前段規定自明
    。經查，被告前於97年間因施用毒品案件，經臺灣臺中地方
    法院以97年度毒聲字第223 號裁定送勒戒處所觀察、勒戒後
    ，認有繼續施用毒品之傾向，經臺灣臺中地方法院以97年度
    毒聲字第780 號裁定令入戒治處所施以強制戒治，已於98年
    6 月10日強制戒治期滿釋放，經臺灣臺中地方法院檢察署檢
    察官以98年度戒毒偵字第150 號為不起訴處分確定等情之事
    實，此有臺灣高等法院被告前案紀錄表、臺灣彰化地方法院
    檢察署刑案資料查註紀錄表各1 份附卷可參。被告前既曾因
    施用毒品案件，經強制戒治後，復因施用毒品，其於前開強
    制戒治執行完畢釋放後5 年內，再犯本案施用第1 、2 級毒
    品罪，依毒品危害防制條例第23條第2 項之規定，屬應依法
    論罪科刑之行為，依前開說明，本案被告上開所為，係於98
    年6 月10日強制戒治執行完畢釋放後5 年內，再犯毒品危害
    防制條例第10條第1 、2 項施用第1 、2 級毒品罪，本案事
    證明確，被告上開犯行，應堪認定。
三、按海洛因、甲基安非他命為毒品危害防制條例第2 條第2 項
    第1 、2 款所明定之第1 、2 級毒品。核被告所為，係犯毒
    品危害防制條例第10條第1 項之施用第1 級毒品罪及同條例
    第10條第2 項之施用第2 級毒品罪。被告持有第1 、2 級毒
    品進而施用，持有之低度行為各為施用之高度行為所吸收，
    均不另論持有毒品之罪。被告以一行為觸犯上開2 罪名，為
    想像競合犯，應依刑法第55條之規定，從一較重之施用第1
    級毒品罪處斷。另查，被告曾於81年間因違反肅清煙毒條例
    案件，經本院以81年度訴字第1013號刑事判決處有期徒刑3
    年4 月，經上訴由臺灣高等法院臺中分院以82年度上訴字第
    767 號刑事判決上訴駁回確定；復於82、83年間分別因違反
    肅清煙毒條例案件，經本院以82年度訴字第879 號、83年度
    訴字第18號刑事判決各處有期徒刑3 年2 月、2 年2 月確定
    ，經移送接續執行，於86年3 月18日因縮短刑期假釋出監並
    付保護管束，嗣經撤銷假釋，應執行殘刑有期徒刑5 年4 月
    又28日，於95年8 月29日因縮刑期滿執行完畢等情，此有臺
    灣高等法院被告前案紀錄表、臺灣彰化地方法院檢察署刑案
    資料查註紀錄表各1 份存卷可考，其於5 年內故意再犯本案
    有期徒刑以上之罪，應依刑法第47 條 第1 項之規定，論以
    累犯，並加重其刑。至公訴人雖就被告前揭犯行，具體求刑
    有期徒刑2 年等語，然審酌被告施用毒品手段為同時混合施
    用第1 、2 級毒品，顯較各自單純施用第1 、2 級毒品之方
    式，更為複雜，且前因施用毒品案件，經強制戒治執行完畢
    釋放5 年內，再犯本案施用毒品罪，顯見其無戒毒悔改之意
    ，惟施用毒品乃自戕一己之身體健康，尚未對他人造成危害
    ，犯後已坦承犯行，態度尚稱良好等一切情狀，量處如主文
    所示之刑。
四、又毒品危害防制條例第18條第1 項前段之規定，乃刑法第38
    條第1 項第1 款之特別規定，此所稱查獲之毒品，係指有罪
    判決書於事實欄內，已經認定為被告有罪事實之毒品，即足
    當之，不以仍屬於被告所有者為限（最高法院92年度臺非字
    第297 號裁判要旨參照）。經查，另案扣案之第1 級毒品海
    洛因合計約157.3 公克、第2 級毒品甲基非他命約0.9 公克
    、吸食器1 組等物，業據被告於本院審理中否認為其所有，
    雖查獲地點係被告與案外人即其友人蕭得謙居處，然據案外
    人蕭得謙於警詢中供述上揭查扣物品為其所有（參見警卷）
    ，核與被告於本院審理中所辯相符。綜上各情，尚無從認定
    上揭查扣之毒品、吸食器1 組係被告所有或供本案施用第1
    級毒品海洛因、第2 級毒品甲基安非他命所用或預備之物，
    爰不另為沒收銷燬之諭知，併此敘明。
據上論斷，應依刑事訴訟法第273 條之1 第1 項、第299 條第1
項前段，毒品危害防制條例第10條第1 項、第2 項，刑法第11條
前段、第55條、第47條第1 項，判決如主文。
本案經檢察官詹喬偉到庭執行職務。
中    華    民    國   100    年    2     月    11    日
                  刑事第八庭          法  官  唐中興
以上證明與原本無異。
如不服本判決應於收受判決後10日內向本院提出上訴書狀，並應
敘述具體理由；其未敘述上訴理由者，應於上訴期間屆滿後20日
內向本院補提理由書（均須按他造當事人之人數附繕本）「切勿
逕送上級法院」。
中    華    民    國   100    年    2     月    11    日
                                      書記官  黃國源
【附錄本案判決論罪科刑法條全文】：
毒品危害防制條例第10條
施用第1 級毒品者，處6 月以上5 年以下有期徒刑。
施用第2 級毒品者，處3 年以下有期徒刑。